【裁判字號】    95,易,653
【裁判日期】    951122
【裁判案由】    竊盜等
【裁判全文】
臺灣屏東地方法院刑事判決               95年度易字第653號
公  訴  人  臺灣屏東地方法院檢察署檢察官
被      告  乙○○
                    （
上列被告因竊盜案件, 經檢察官提起公訴（95年度偵字第4521號
、第4825號）, 本院裁定依簡式審判程序審理, 判決如下：
    主  文
乙○○連續竊盜, 處有期徒刑柒月。又竊盜, 處有期徒刑肆月。
應執行有期徒刑拾月。
    事  實
一、乙○○基於意圖為自己不法所有之概括犯意, 於民國95年5
    、6 月間某2 日, 在屏東縣潮州鎮○○里○○路堤防旁之排
    水溝渠處, 以徒手方式, 先後竊取屬五魁里所有之鐵製水溝
    蓋各1 塊（每塊重約30公斤, 價值約新臺幣﹝下同﹞2,500
    元）, 得手後將之持往屏東縣萬丹鄉○○村○○路89巷39號
    甲○○經營之舊貨店內, 以約每公斤5 元之價格, 售予知情
    之甲○○（甲○○所犯故買贓物罪部分, 業由本院於95年11
    月15日判決）。乙○○另意圖為自己不法之所有, 於95年7
    月27日12時28分許, 在上開同一地點, 徒手竊取屬同一被害
    人所有之水溝蓋1 塊。惟於得手後將之置放在所騎乘之腳踏
    車後座欲離開時, 為警當場查獲, 並扣得水溝蓋1 塊（已發
    還五魁里里長丙○○）。
二、案經屏東縣警察局潮州分局報告臺灣屏東地方法院檢察署檢
    察官偵查起訴。
    理  由
一、前開事實業據被告乙○○於警詢、偵查及本院審理中坦承不
    諱, 核與共同被告甲○○、證人丙○○於警詢及偵查中陳述
    之情節相符, 並有現場照片3 幀及贓物認領保管單1 紙附卷
    供憑, 足認被告自白為真實。本件事證明確, 被告犯行堪以
    認定。
二、按行為後法律有變更者, 適用行為時之法律。但行為後之法
    律有利於行為人者, 適用最有利於行為人之法律, 刑法第2
    條第1 項定有明文。查被告行為前, 刑法即已修正, 惟由總
    統以華總一義字第09400014901 號令公布自95年7 月1 日施
    行。刑法施行法亦於95年6 月14日由總統公布, 於95年7 月
    1 日施行。因此, 被告前兩次竊盜行為（即95年5 、6 月間
    之犯行）後, 刑法已有變更。因修正後之刑法第2 條第1 項
    規定, 係規範行為後法律變更所生新舊法律比較適用之準據
    法, 於刑法修正施行後, 應適用修正後刑法第2 條第1 項之
    規定為「從舊從輕」之比較。而於比較時, 則應併就罪刑有
    關之共犯、未遂犯、想像競合犯、牽連犯、連續犯、結合犯
    , 以及累犯加重、自首減輕暨其他法定加減原因（如身分加
    減）與加減比例等一切情形, 本於統一性及整體性原則, 綜
    其全部罪刑之結果而為比較（最高法院95年5 月23日刑事庭
    第8 次會議決議參照）。本件所涉法律之變更部分, 計有下
    列數項：
    (一)刑法第320 條第1 項之法定刑：
      修正後之刑法施行法第1 條之1 規定：「中華民國94年1
      月7 日刑法修正施行後, 刑法分則編所定罰金之貨幣單位
      為新臺幣。94年1 月7 日刑法修正時, 刑法分則編未修正
      之條文定有罰金者, 自94 年1月7 日刑法修正施行後, 就
      其所定數額提高為30倍。但72年6 月26日至94年1 月7 日
      新增或修正之條文, 就其所定數額提高為3 倍」。故自95
      年7 月1 日起, 刑法第320 條第1 項竊盜罪之法定刑已由
      原先「5 年以下有期徒刑、拘役或500 元以下罰金」修改
      為「5 年以下有期徒刑、拘役或新臺幣15,000元以下罰金
      」。因原規定之「罰金500 元」係以銀元計算, 依罰金罰
      鍰提高標準條例第1 條及現行法規所定貨幣單位折算新臺
      幣條例第2 條規定計算結果, 亦即「新臺幣15,000元」。
      故本罪之徒刑、拘役及罰金刑上限, 修正前後並無變更。
      惟修正後刑法第33條第5 款規定: 「罰金: 新臺幣1,000
      元以上, 以百元計算之。」, 修正前之刑法同條款則規定
      : 「罰金：1 元以上」（依罰金罰鍰提高標準條例第1 條
      規定應為銀元10元, 即新臺幣30元）。故依修正後之規定
      , 刑法第320 第1 項之法定刑下限已經提高, 新舊法比較
      結果, 以修正前之舊法對被告較為有利。
    (二)刑法第56條連續犯之規定:
      按刑法第56條有關連續犯之規定, 業於修正後刪除。此項
      刪除雖非犯罪構成要件之變更, 但足以影響行為人應受刑
      罰之法律效果。蓋被告連續數行為而犯同一罪名者, 依修
      正前之規定, 以一罪論, 僅加重其刑至2 分之1 , 惟依修
      正後之規定, 需分論併罰, 故仍屬法律有變更, 且依此比
      較結果, 顯以適用舊法對被告較為有利。
    (三)刑法修正前後, 宣告多數有期徒刑者, 均為於各刑中之最
      長期以上, 各刑合併之刑期以下, 定其刑期。惟修正前係
      規定合併刑期不得逾20年, 修正後則延長至30年, 修正後
      之規定並未有利於被告, 依刑法第2 條第1 項前段規定,
      仍應適用行為時即修正前之規定定其應執行之刑。
    (四)經綜合比較新舊刑法之規定後可知, 修正後之刑法規定並
      未有利於被告, 依刑法第2 條第1 項前段規定, 就被告於
      95年7 月1 日刑法修正前之竊盜犯行, 仍應適用被告行為
      時之刑法規定處斷, 95年7 月1 日刑法修正後之犯行,則
      逕行適用新法, 合先敘明。
三、核被告乙○○於95年5 、6 月間之行為, 係犯修正前刑法第
    320 條第1 項之竊盜罪; 其於95年7 月27日之行為, 則係犯
    修正後刑法第320 條第1 項之竊盜罪。被告於95年5 、6 月
    間之2 次竊盜犯行, 時間緊接, 所犯罪名相同, 且應適用修
    正前之刑法處斷, 故應依修正前刑法第56條之規定論以連續
    犯, 並加重其刑。其於95年7 月27日之竊盜犯行, 則已無連
    續犯規定之適用, 依法應與被告前開95年5 、6 月間之竊盜
    犯行, 分論併罰。爰審酌被告之智識程度, 無犯罪前科, 其
    為圖小利, 竟反覆竊取屬公共設施之排水溝蓋, 犯罪所得利
    益雖不高, 然其行為足以增加行人及車輛跌落水溝內之風險
    , 並易造成排水溝渠堵塞, 所生危害非輕, 惟於事後坦承犯
    行, 態度尚稱良好等一切情狀, 分別量處如主文所示之刑及
    合併定其應執行之刑, 以資懲儆。
據上論斷, 應依刑事訴訟法第273 條之1 第1 項、第299 條第1
項前段, 刑法第2 條第1 項前段、第320 條第1 項, 修正前刑法
第56條、第320 條第1 項、第51條第5 款, 罰金罰鍰提高標準條
例第1 條前段, 判決如主文。
中    華    民    國    95    年    11    月    22    日
                  刑事第四庭    法  官  王以齊
以上正本證明與原本無異。
如不服本判決應於收受本判決送達後十日內向本院提出上訴書狀
，其未敘述上訴理由者，並得於提起上訴後十日內向本院補提理
由書狀（均須按他造當事人之人數附繕本）「切勿逕送上級法院
」
中    華    民    國    95    年    11    月    22    日
                                 書記官  盧姝伶
附錄本判決論罪科刑法條：
修正前刑法第320條第1 項
意圖為自己或第三人不法之所有, 而竊取他人之動產者, 為竊盜
罪, 處5 年以下有期徒刑、拘役或5 百元以下罰金。
修正後刑法第320條第1項
意圖為自己或第三人不法之所有, 而竊取他人之動產者, 為竊盜
罪, 處5 年以下有期徒刑、拘役或新臺幣15,000元以下罰金。


司法院資訊處製作；財團法人民間司法改革基金會備份。
